臺灣高等法院臺中分院刑事判決
                                    110年度上易字第591號
上  訴  人  臺灣南投地方檢察署檢察官
上  訴  人  
即  被  告  賴耀南


選任辯護人  蘇慶良律師
上  訴  人  
即  被  告  陳瑞擇



           蔡秀家（原名：蔡佩旂）




            張惠如


            陳郁樺


上  四  人
共      同
選任辯護人  吳常銘律師
上列上訴人等因被告等傷害等案件，不服臺灣南投地方法院109
年度易字第35號中華民國110年4月22日第一審判決（起訴案號：
臺灣南投地方檢察署107年度偵字第5764號），提起上訴，本院
判決如下：
    主  文
上訴駁回。
    犯罪事實
一、緣賴○○與陳○○之父陳○○係隔壁鄰居。蔡○○為陳○○配偶、陳○○
    為陳○○胞妹、張○○為陳○○母親。於民國107 年10月7 日上午
    9 時許，因陳○○所有坐落南投縣○○市○○路000 號1 樓住家與
    賴○○相鄰之牆壁滲水嚴重，賴○○於其位於南投縣○○市○○路00
    0號址騎樓路側與陳○○就漏水緣由發生口角爭執後，賴○○竟
    基於公然侮辱犯意，在不特定人得以共見共聞之上址住家前
    騎樓，以臺語對陳○○辱稱「你是狗生的嗎？你怎麼都聽不懂
    」等語辱罵陳○○，足生損害於陳○○之名譽。
二、因賴○○與陳○○就漏水原因無法達成共識，賴○○即向陳○○、陳
    ○○及張○○等人以臺語表示：「你們現在進來看，現在有水嗎
    」等語後，即於賴○○同意下，由賴○○在前引導，陳○○、陳○○
    、張○○等人尾隨其後，進入賴○○上開住處內（陳○○、陳○○及
    張○○所涉無故侵入住宅罪嫌部分，業經臺灣南投地方檢察署
    以107年度偵字第5764號、108年度偵字第3909號為不起訴處
    分確定），欲至位於該址後側庭院水池處查看原因。詎賴○○
    因心有不甘，趁陳○○最先抵達水池旁察看之際，竟基於傷害
    犯意，拿取置放於其住處某處，無法證明為賴○○所有之鋁棒
    朝陳○○後腦毆打，嗣後，又於雙方發生拉扯推擠時，徒手劃
    傷陳○○兩臂，致陳○○受有右側前臂擦傷之初期照護、左側手
    部擦傷之初期照護、頭部未明示部位鈍傷之初期照護、右側
    前臂挫傷之初期照護及腦震盪、未伴有意識喪失之初期照護
    等傷害。
三、賴○○與陳○○推擠同時，見甫進入賴○○住處之陳○○配偶蔡○○（
    所涉侵入住宅罪嫌，亦經臺灣南投地方檢察署以107年度偵
    字第5764號、108年度偵字第3909號不起訴處分確定）抵達
    後院欲將賴○○與陳○○分開之際，竟另行起意徒手抓傷蔡○○，
    致其受有右側前臂擦傷、右側腕部擦傷及左側前臂擦傷等傷
    害。
四、陳○○、張○○、蔡○○及隨後進入賴○○住家之陳○○（
    所涉侵入住宅罪嫌，亦經臺灣南投地方檢察署以107 年度偵
    字第5764號、108 年度偵字第3909號不起訴處分確定）等4 
    人見其等已具人數優勢，且賴○○當時已躺倒在地，未對陳○○
    及蔡○○有攻擊及傷害行為之際，其等4人竟共同基於傷害之
    犯意聯絡，由陳○○先徒手壓制賴○○並掐住其頸部，再由張○○
    、蔡○○及陳○○環繞在賴○○身側，以腳踢賴○○腹部方式，致賴
    ○○受有右側頸部挫傷併紅腫及腹壁挫傷等傷害。
五、賴○○之女賴○○於該址樓上聽聞爭吵聲後，手持雞毛撢子下樓
    ，見賴○○遭陳○○等人包圍傷害，欲持雞毛撢子驅離陳○○等人
    ，陳○○見狀因恐賴○○對其家人不利，另基於傷害犯意，徒手
    掐住賴○○頸部，致賴○○受有頸部擦傷之初期照護及挫傷之初
    期照護等傷害。待賴○○掙扎後跑向對面富貴世家大樓時，陳
    ○○仍追至該處與賴○○發生拉扯，另行基於毀損犯意，徒手損
    壞賴○○所穿著價值約新臺幣（下同）500 元洋裝。
六、案經賴○○、陳○○、蔡○○及賴○○訴由南投縣政府警察
    局南投分局報告臺灣南投地方檢察署檢察官偵查起訴。
    理  由
甲、有罪部分
壹、證據能力部分
一、按被告以外之人於審判外之言詞或書面陳述，除法律有規定
    者外，不得做為證據，刑事訴訟法第159 條第1 項定有明文
    。經查，本案證人陳○○、張○○、蔡○○、陳○○及陳○○於警詢中
    所為之陳述，皆為上訴人即被告賴○○以外之人於審判外所為
    之言詞陳述，均屬傳聞證據，被告賴○○之辯護人於原審及本
    院均表示此部分陳述無證據能力，經核無法定傳聞法則例外
    情形，依刑事訴訟法第159 條第1 項規定，證人陳○○、張○○
    、蔡○○、陳○○及陳○○於警詢中所為之陳述，均認無證據能力
    。
二、次按被告以外之人於審判外之陳述，雖不符刑事訴訟法第15
    9 條之1 至第159 條之4 之規定，而經當事人於審判程序同
    意作為證據，法院審酌該言詞陳述或書面陳述作成時之情況
    ，認為適當者，亦得為證據，刑事訴訟法第159 條之5 定有
    明文。本判決除上開所述之陳述外，本院下述所引用被告以
    外之人之供述證據，檢察官、被告賴○○、陳○○、蔡○○、張○○
    及陳○○及其等辯護人於知悉有刑事訴訟法第159條第1項不得
    為證據之情形，均表示同意有證據能力（原審卷第212 頁、
    本院卷第207至209頁），本院審酌上開證據資料製作時之情
    況，尚無違法不當及證明力明顯過低之瑕疵，亦認為以之作
    為證據應屬適當，依刑事訴訟法第159 條之5 第1 項規定，
    均有證據能力。
三、本院以下所引用非供述證據，並無證據證明有出於違法取得
    情形，復經本院依刑事訴訟法踐行調查程序，亦認均有證據
    能力。
貳、認定犯罪事實所憑之證據及理由
一、被告賴○○部分：
　　被告賴○○固坦承曾於前揭時、地與告訴人陳○○一家因漏水問
    題發生口角及肢體衝突，然否認有公然侮辱及傷害犯行，辯
    稱：我沒有用鋁棒打人；我是在我家說我們都是人生的不是
    狗生的等語，辯護人為其辯護稱：⑴就妨害名譽部分：被告
    賴○○是在自宅內說你是不是狗生的，該句是問句，且未達公
    然程度，不構成公然侮辱；又當時是被告1家5人擅自侵入住
    宅，並擅自認定其住處水管漏水問題源於被告賴○○，完全不
    顧被告賴○○不斷告訴人住處4樓漏水問題與其住處1樓後院水
    池無關，終發生爭吵，被告賴○○應有符合刑法第311條第1款
    「因自衛、自辯或保護合法之利益者，不罰」之免責事由；
    ⑵就傷害部分：①倘被告賴○○已同意告訴人等進入屋內察看水
    池與漏水關連，何必在家中1樓客廳起意傷害；況被告賴○○
    是屋主，當會走在前方引領，無法臨時往右前方角落拿鋁棒
    ，於眾人在場情形下毆打告訴人陳○○；而被告賴○○為80歲老
    者，如何動作迅速馬上找到鋁棒舉起毆擊對方；又如何可一
    人徒手推擠、持黑色鋁棒毆打告訴人陳○○，及另行徒手抓傷
    告訴人蔡○○；且如被告賴○○確實手持鋁棒，為何其女兒賴宥
    君不手持該鋁棒，而係拿摩托車邊的雞毛撢子；②被告賴○○
    係因告訴人一家無故侵入住宅，且於阻擋其等進入、發生肢
    體口角時，遭告訴人陳○○一家壓制、攻擊，始誤傷陳○○及蔡
    ○○，應屬正當防衛；③如告訴人陳○○已有自己宣稱之頭部很
    痛，及頭部受有未明示部位鈍傷及腦震盪，為何非馬上就醫
    ，反於驗傷前先與家人同遊，可認該診斷證明書上所示傷勢
    ，應係當日外出遊玩時所致等語。經查：
　㈠有關妨害名譽部分：
　　⒈被告賴○○曾於前址住家前騎樓，以臺語對告訴人陳○○辱罵
      「你是狗生的嗎？你怎麼都聽不懂」等語乙情，業據證人
      即當時在場之告訴人陳○○父親即陳○○於原審審理時證稱：
      被告賴○○有在騎樓罵我兒子，罵我兒子是狗生的；他就講
      說我兒子是狗生的嗎等語（原審卷第273 頁），核與證人
      即告訴人陳○○於原審時證述當日遭被告賴○○辱罵之場所及
      內容相符（原審卷第246至247頁），另審酌被告賴○○亦不
      否認與告訴人陳○○於爭執時，曾口述「我們是人生的，不
      是狗生的」等與前揭告訴人陳○○及證人陳○○證述內容有高
      度相關性之言語，實認證人陳○○及陳○○前揭證述非空穴來
      風，被告賴○○嗣後就實際用詞內容，所為辯解，實係事後
      卸責之詞，不足採信。
　　⒉又被告賴○○以臺語「你是狗生的嗎？你怎麼都聽不懂」辱
      罵告訴人陳○○，該句含有告訴人陳○○智商不足意思，無論
      是否係疑問句，均有貶抑告訴人陳○○人格及社會評價，並
      妨礙其名譽；又被告賴○○係在上開地點即住處騎樓外辱罵
      告訴人陳○○乙情，業據證人陳○○及陳○○證述如前，該地點
      乃不特定人或多數人得以共見共聞之場所，顯達公然之程
      度甚明。
　　⒊被告賴○○及辯護人雖以前詞辯解，然查：
　　　①本案爭執地點係在屋內並非騎樓，已據證人陳○○及陳○○2
        人證述在卷，亦據被告賴○○於107年10月8日警詢時先陳
        稱：當時係在住家外騎樓與鄰居發生爭吵等語（警卷第
        4頁）；嗣於107年10月31日警詢時，經司法警察以「被
        害人陳○○稱於107年10月7日上午9時，在南投市○○路000
        號騎樓前，與你發生爭執，爭吵過程中，你當著陳○○、
        張○○、陳○○、蔡○○及陳○○面前辱罵陳○○『你是狗生的嗎
        ？你怎麼都聽不懂』」等情，詢問被告賴○○是否實在時
        ，被告賴○○亦僅陳稱：當時我是說「我們是人生的，不
        是狗生的。」等語（警卷第13頁），未曾就其口出前詞
        之地點，係在其住處內，而非屋外騎樓乙情有何相異陳
        述，被告賴○○嗣後始改辯稱其口出前詞係在屋內等語，
        應係事後卸責之詞，不足採信。
　　　②被告賴○○與告訴人陳○○當時係在爭辯漏水問題，被告賴○
        ○所陳前詞「你是狗生的嗎？」等語，顯與其等爭辯漏
        水問題毫無任何關連，實屬被告賴○○個人發洩情緒之不
        當言論，尚難認與因自衛、自辯或保護合法利益有何關
        連。
　　　③告訴人陳○○及證人陳○○、張○○等人進入被告賴○○住處，
        乃因被告賴○○稱「你們現在進來看，現在有水嗎」等語
        ，始進屋察看乙情，除據證人陳○○證述此情外，亦據被
        告賴○○於偵訊時自承上情（偵卷第37頁），而告訴人陳
        ○○及其家人即陳○○、張○○、蔡○○及陳○○等人被訴侵入住
        宅罪嫌，經告訴人賴○○提出告訴後，均據臺灣南投地方
        檢察署檢察官以107年度偵字第5764號、108年度偵字第
        3909號為不起訴處分，有該不起訴處分書在卷可參（偵
        卷第58至61頁），從而，就當時客觀情境下，並未存有
        何告訴人陳○○先為不法行為，被告賴○○始以前詞反擊之
        正當防衛情狀，辯護人為被告賴○○辯稱應符合正當防衛
        乙情，亦難採信。
　　　④從而，被告賴○○及辯護人上述就其被訴妨害名譽犯行之
        辯解，均屬無據。
　　㈡有關傷害告訴人陳○○及蔡○○部分：
　　　⒈被告賴○○有前述傷害告訴人陳○○及蔡○○等情，業據證人
        陳○○於原審審理時證述：我家漏水地方大概是被告賴○○
        家後院，我要走過去看漏水，就被陳○○用黑色鋁棒打到
        頭，我有將被告賴○○壓制在桌子上，後來我太太蔡○○要
        把我們拉開，我太太手就被告賴○○劃到，我的手也被告
        賴○○手抓傷等語（原審卷第250 、252頁），且據證人
        即告訴人蔡○○於原審審理時證述：他們就突然起爭執，
        我想要把我先生陳○○跟被告賴○○分開，我就被被告賴○○
        推倒，手去劃到等語（原審卷第259 頁），及證人陳○○
        於偵查時證述：我是看賴○○拿鋁棒打我哥哥等語（偵卷
        第22頁），並觀案發當日告訴人陳○○受有右側前臂擦傷
        之初期照護、左側手部擦傷之初期照護、頭部未明示部
        位鈍傷之初期照護、右側前臂挫傷之初期照護及腦震盪
        、未伴有意識喪失之初期照護等傷害，告訴人蔡○○則受
        有右側前臂擦傷、右側腕部擦傷及左側前臂擦傷等傷害
        等情，此有告訴人陳○○、蔡○○107 年10月7 日衛生福利
        部南投醫院診斷證明書2 份及現場照片5 張在卷可查（
        警卷第114 至115 、119 、131 至132 頁），診斷證明
        書上所載傷勢位置，與告訴人陳○○、蔡○○及證人陳○○上
        開證述均符合，可知被告賴○○確實有以鋁棒毆打告訴人
        陳○○並抓傷告訴人陳○○、蔡○○等情；且證人即到場警員
        林家弘於原審審理時證稱：107 年10月7 日我有到上開
        地址處理糾紛，記得當時他們都已經分開，那時雙方都
        有受傷，我記得都是擦、挫傷或是抓傷，我問陳○○有沒
        有受傷，他說有，頭部被打，他說他被球棒打到頭部等
        語，更可證告訴人陳○○及證人蔡○○、陳○○指證被告賴○○
        曾以鋁棒毆打告訴人陳○○乙情為真。
　　　⒉被告賴○○及其辯護人雖執前詞辯解，然查：
　　　　①辯護人所指告訴人陳○○、蔡○○指證遭被告賴○○毆打情
          節，實與其等另指證當日係經被告賴○○同意始進屋、
          進屋後主人應行走在前、被告賴○○高齡無法遂行上開
          傷害犯行部分：
　　　　　⑴依被告賴○○及告訴人陳○○等人所述，被告賴○○雖同
            意告訴人陳○○等人進屋察看漏水情事，然當日雙方
            就漏水問題產生不小爭執，實無法排除被告賴○○因
            過度氣憤，趁告訴人陳○○察看水池時，一時惱怒憤
            而持拿鋁棒傷害告訴人陳○○之可能。
　　　　　⑵本件事發地點乃在被告賴○○住處，被告賴○○對於屋
            內物品擺設位置當極清楚，而被告賴○○於行為時雖
            已高齡77歲，然以本院開庭時目視被告賴○○之身體
            及精神狀況，再酌以鋁棒相較於木棒為輕，被告賴
            ○○於對方毫無防備下，並非毫無持拿鋁棒攻擊他人
            之能力。
　　　　　⑶據告訴人陳○○於本院審理時陳稱：當天進屋後，賴○
            ○走在我右前方，房子很長，進到裡面有個水池，
            我在那邊察看漏水的地方，當時球棒放在水池右前
            方，我家人還在後面，我的後腦就被攻擊等語（本
            院卷第305頁），從而，被告賴○○係於告訴人陳○○
            探頭確認水池未加防備情形時，突持鋁棒朝告訴人
            陳○○毆打，該時應已不具備辯護人所述被告賴○○在
            前引導帶路之客觀情狀。
　　　　　⑷本院並未認定被告賴○○係同時一手持鋁棒傷害陳○○
            ，同時抓傷告訴人蔡○○，故辯護人質疑被告賴○○無
            從同時傷害告訴人陳○○、蔡○○等情，亦難認有據。
            另依後述，證人賴○○係下樓時即手拿雞毛撢子，並
            非另行前往摩托車邊拿雞毛撢子，故辯護人質疑證
            人賴○○為何不直接拿其父親即被告賴○○手上鋁棒防
            衛反擊，卻是拿摩托車旁雞毛撢子之前提事實，既
            與本院認定有異，其前開所疑亦屬無據。
　　　　　⑸況被告賴○○於107年10月31日警詢時陳稱：當天我走
            在最前面，他們5個人跟著我進來，我因為當天已
            被他們打了，怕他們5個人再打我，才想要拿鋁棒
            ，但最後我沒有去拿鋁棒打他們等語（警卷第13頁
            ），即被告賴○○於警詢時自述當日確實曾有想拿鋁
            棒之念頭。倘被告賴○○與告訴人陳○○等人於被告賴
            ○○住處發生衝突爭執時，完全沒有任何人曾持拿鋁
            棒攻擊，焉有可能告訴人陳○○等人屢屢指證被告賴
            ○○拿鋁棒攻擊告訴人陳○○；而被告賴○○恰又回應當
            日確曾欲拿鋁棒防衛乙情。從而，告訴人陳○○等人
            指證當日事發當時，被告賴○○曾手持鋁棒乙情，應
            可認定。
　　　　②辯護人所指被告賴○○係因防護告訴人陳○○一家無故侵
          入住宅，且於阻擋其等進入、發生肢體口角時，遭告
          訴人陳○○一家壓制、攻擊，始誤傷告訴人陳○○及蔡○○
          ，應屬正當防衛部分：
　　　　　依照前述，告訴人陳○○等人進入被告賴○○屋內，乃係
          經被告賴○○同意邀約，並不存在辯護人所指告訴人陳
          ○○一家無故侵入住宅，被告賴○○阻擋進入而發生肢體
          口角衝突之情；且除被告賴○○所指外，並無其他積極
          證據足資證明於被告賴○○出手傷害告訴人陳○○及蔡○○
          前，被告賴○○有何於自宅遭告訴人陳○○及其家人攻擊
          之行為，本院審酌告訴人陳○○等人進入被告賴○○住處
          ，僅係欲確認漏水起因，其等於無法確信被告賴○○住
          處尚有何人在家情況下，實無無端攻擊被告賴○○之必
          要。從而，被告賴○○辯稱係因先遭告訴人陳○○等人無
          端攻擊始回擊等情，尚難採信。從而，本案尚無證據
          足以證明被告賴○○持鋁棒及徒手攻擊告訴人陳○○、蔡
          ○○前，被告賴○○有何遭受現在不法侵害，自無從主張
          正當防衛免責。
　　　　③辯護人另質疑告訴人陳○○並未於案發後立即驗傷，其
          傷勢應係於案發後當日出遊所致部分：
　　　　　⑴依照衛生福利部南投醫院110年10月6日投醫社字第1
            100008154號函示內容（本院卷第265頁），告訴人
            陳○○就醫時頭部因無外傷，故未拍攝頭部外傷照片
            ，然經本院勘驗衛生福利部南投醫院該次函覆所檢
            附光碟，乃拍攝頭部及手部X光影像，有該光碟1片
            及本院勘驗筆錄可參（本院卷第295頁及證物袋）
            ，本院認倘非醫師於診斷當時，確實可見告訴人陳
            ○○自述頭部曾遭鋁棒攻擊所導致生理跡證例如紅腫
            等情，醫師當無僅因告訴人陳○○請求，即耗費醫療
            資源為告訴人陳○○從事完全無關之檢查；而告訴人
            陳○○倘非因頭部確曾受重擊，恐腦部損傷，亦無承
            擔此輻射影像檢查之必要。
　　　　　⑵告訴人陳○○於本院審理時陳稱：雙方衝突警察到場
            後，我就有跟警察表示我頭部被打，當時我頭有腫
            起來，警察也有看到。我因為覺得大家都是鄰居，
            就想說算了，警察要我去驗傷，我就跟警察說如果
            對方有提告我再去驗傷。傍晚時，因警察告知對方
            已提告，我才去驗傷；就醫時，我的頭部確實有腫
            脹，醫師才會幫我拍X光，且醫師有拿冰塊給我冰
            敷，還叮囑我回去需注意有無噁心、想吐的情形等
            語（本院卷第295至296頁），此情核與證人林家弘
            於原審審理時證稱：我到場處理時，陳○○當時有說
            頭部被打，也有說被球棒打頭部；我跟他說如果你
            要告對方要記得去驗傷，陳○○說他應該是不會告，
            也就是陳○○說對方如果沒有告他，基本上他是不會
            告等語相符（原審卷第276至277頁），從而，告訴
            人陳○○於警察到場處理時，即已向員警表明曾遭被
            告賴○○持球棒毆擊頭部，且當時並無提告之意，始
            未立即前往醫院驗傷。故尚難僅因告訴人陳○○於事
            發後並未立即前往驗傷，及於前往驗傷前曾與家人
            依照原訂行程出遊，即認告訴人陳○○診斷證明書上
            所載傷勢，係告訴人陳○○事後刻意捏造栽贓被告賴
            ○○。
　　　　④綜上，被告賴○○及辯護人此部分辯解，亦均難認可採
          。
  ㈢從而，被告賴○○被訴妨害名譽及傷害告訴人陳○○、蔡○○部分
    ，均事證明確，被告賴○○前開犯行堪以認定，應予依法論科
    。
二、被告陳○○、張○○、蔡○○及陳○○部分：
    被告陳○○固坦承曾於前揭時、地壓制告訴人賴○○；被告張○○
    、蔡○○及陳○○亦均坦承於發現被告陳○○遭告訴人賴○○攻擊後
    ，有靠近阻止等情，然被告陳○○、張○○、蔡○○及陳○○均否認
    有傷害告訴人賴○○犯行，分別辯稱：我沒有傷害告訴人賴○○
    等語；其等辯護人則辯護稱：告訴人賴○○及其女兒即證人賴
    ○○屢有避重就輕之情，且告訴人賴○○所受右側頸部及腹壁傷
    害，無法排除係被告陳○○為避免告訴人賴○○攻擊時所採取連
    續行為所致，尚無法憑該傷勢認定確有數人對告訴人賴○○為
    攻擊行為；縱認被告陳○○、張○○、蔡○○及陳○○等有對告訴人
    賴○○為攻擊行為，亦應符合正當防衛或防衛過當等語。至被
    告陳○○就傷害告訴人賴○○及毀損其衣物部分則坦承全部犯罪
    事實。經查：
　㈠就被告陳○○、張○○、蔡○○及陳○○共同傷害告訴人賴○○部分：
    　
　　⒈被告陳○○、張○○、蔡○○及陳○○於前揭時、地，在告訴人賴○
      ○已倒地遭被告陳○○壓制情況下，被告陳○○、張○○、蔡○○
      及陳○○仍徒手、腳傷害告訴人賴○○乙情，業據證人即告訴
      人賴○○於警詢至原審審理時均證稱：當時陳○○的父母、太
      太及妹妹都進到我的後院，陳○○他們把我推倒，陳○○掐我
      脖子，陳○○的母親、太太及妹妹都踢我腰部，也就是張○○
      、蔡○○及陳○○3人等語（警卷第4、6至8頁、原審卷第242 
      頁）；且據證人即賴○○女兒賴○○於原審審理時證稱：我下
      來時，看到我爸爸躺在後院地上，他們5 個人圍著他，他
      們傷害我爸爸身體等語（原審卷第236 至237 頁），而告
      訴人賴○○於案發當日前往驗傷時，受有右側頸部挫傷併紅
      腫及腹壁挫傷等傷害，有告訴人賴○○107 年10月7 日衛生
      福利部南投醫院診斷證明書1 份及現場照片5 張在卷可稽
      （警卷第113 、130 頁），前揭傷勢亦與告訴人賴○○及證
      人賴○○指證傷害部位相符，應可認被告陳○○、張○○、蔡○○
      及陳○○確有以前揭方式，共同傷害告訴人賴○○。
　　⒉被告陳○○、張○○、蔡○○、陳○○及其等辯護人雖以前詞置辯
      ，然查：
　　①有關辯護人指稱告訴人賴○○就事發經過之陳述，係就有利
      於己部分選擇性陳述，證詞憑信性有疑部分：
　　　⑴本案告訴人賴○○不僅係被害人，同時亦係妨害名譽及傷
        害罪之被告，確實無法排除其為免己身遭追訴處罰，而
        就事發經過予以誇大渲染，然本院亦不得僅因此緣由，
        即認告訴人賴○○所述，全與事實相違，仍應佐以其他證
        據資料，合理判斷當時客觀情狀。
　　　⑵辯護人雖指出告訴人賴○○於警詢初詢時，僅稱被告蔡○○
        有用腳踢其腹部（警卷第4頁）；待知悉被告蔡○○就其
        所受傷勢提出告訴後，即改稱被告蔡○○亦有毆打其臉（
        警卷第10頁），然其所指被告蔡○○攻擊其臉部之陳述，
        顯與告訴人賴○○之驗傷傷勢不合；另就被告陳○○、張○○
        、蔡○○、陳○○，及被告陳○○父親陳○○進入屋內是否經其
        同意乙情，前後陳述亦有不一，足認告訴人賴○○指證與
        事實不符。然查，告訴人賴○○前揭經辯護人指明前後不
        一之陳述，實均係告訴人賴○○欲就其遭訴妨害名譽及傷
        害蔡○○部分欲卸免該部分罪責所為辯解，然告訴人賴○○
        就其倒地後，遭被告陳○○掐其脖子及被告張○○、蔡○○、
        陳○○圍在其身側踢其腰部，證述始終一致，並無何明顯
        矛盾瑕疵，亦與證人賴○○證述曾目睹被告陳○○、張○○、
        蔡○○及陳○○等人包圍在告訴人賴○○身邊並傷害告訴人賴
        ○○乙情相符；況證人賴○○自警詢起，雖指證被告陳○○之
        父親即陳○○亦有於前揭時間非法進入其住處後院，然始
        終未曾指證陳○○曾參與對其毆打，並於偵訊時陳稱：陳
        ○○有無傷害我我沒有看到，陳○○我就不要告等語（偵卷
        第19頁），倘告訴人賴○○確有挾怨報復及刻意渲染事實
        之意，實無於指訴行為人時，刻意排除同時在場之陳○○
        之必要。
　　　⑶從而，本院認告訴人賴○○指證曾遭被告陳○○、張○○、蔡○
        ○及陳○○傷害之詞，應屬可信。
　　②有關辯護人所指告訴人賴○○陳稱係遭被告陳瑞澤徒手推倒
      在地，則告訴人之身體與地面實際接觸部位，應會留有明
      顯紅腫或擦挫傷，然依照賴○○診斷證明書，並無臀部或雙
      掌紅腫或擦挫傷情形，顯見賴○○跌落於地的衝擊並非過大
      ，故是否被告陳瑞澤主動將賴○○推倒，亦屬有疑。然因被
      告陳○○亦自承於遭告訴人陳○○先持鋁棒攻擊後，頭部感到
      暈眩不適，故無法排除告訴人陳○○因不甘遭毆打欲反擊傷
      害告訴人賴○○時，無法確實施力致推擊告訴人賴○○之力道
      非猛；且一般人遭推擊跌落於地時所造成傷勢，可能與原
      本站立高度、姿勢及穿著均有關聯，告訴人賴○○身型並非
      極為高大，當日身著長褲，均可減少倒落於地所造成衝擊
      。故辯護人所指前情，尚難認有必然關聯。
　　③有關辯護人指稱證人賴○○憑信性有疑部分：
　　　⑴辯護人雖稱賴○○就被告等人「傷害」賴○○細節例如被告5
        人與賴○○之相對位置，究有無持武器攻擊賴○○身體何部
        位；被告張○○、蔡○○及陳○○係以何方式攻擊賴○○；被告
        陳○○之父親陳○○有無攻擊賴○○等情，於原審審理時多未
        能正面回覆，甚而，告訴人賴○○自己都說陳○○並未攻擊
        他，但證人賴○○卻證稱是5個人傷害告訴人賴○○，並多
        以自己遭受被告等人攻擊含糊帶過，足見賴○○自始即未
        見聞被告傷害賴○○實際經過等語。
　　　⑵觀諸證人賴○○於原審審理時先證述：我下樓時面對的是
        我家客廳，當時客廳沒人，我到後院看，看到5個人圍
        著賴○○傷害他，賴○○躺在地上等語；嗣經詰問：妳有無
        看到他們出聲或是用腳，或是什麼東西打時，證人賴○○
        沉默不答；再經詰問：是用什麼傷害時，證人賴○○稱：
        用手打；又經詰問：你說有看到他們5個人圍住你爸爸
        且有動手，是否確定時，證人賴○○又沉默不回答；再經
        詰問詢問：5個人圍著妳爸爸賴○○做什麼，妳有無當場
        看到時，證人賴○○稱：5個人就是在傷害他，我爸爸就
        是躺在後院的地上等語（原審卷第234至237頁）。蓋證
        人賴○○就事發經過之陳述，雖偶有沉默不語之情，然細
        繹證人賴○○於交互詰問前後過程所為證述，應可理解為
        證人賴○○於進入後院時，目睹陳○○及被告陳○○、張○○、
        蔡○○及陳○○均圍在告訴人賴○○身邊，並看見數人未持工
        具對賴○○實施傷害行為，然或因證人賴○○與陳○○及被告
        陳○○、張○○、蔡○○及陳○○僅為鄰居並非熟識，事出突然
        又見年邁父親即賴○○倒臥在地，證人賴○○嗣後又遭被告
        陳○○徒手掐住頸部受傷（詳如後述），以當時被告陳○○
        、張○○、蔡○○及陳○○等人明顯人數優勢、告訴人賴○○已
        倒地遭多人包圍，告訴人賴○○隨後又遭勒頸攻擊等情，
        實難期待證人賴侑均就當時在場眾人：何人確實有出手
        ，究係出手抑或動腳，每個人站立之相對位置，能如同
        攝影機般無誤地留下記憶，並於嗣後作證時肯定無疑地
        證述。從而，證人賴○○於原審作證時，無法確認陳○○及
        被告陳○○、張○○、蔡○○及陳○○5人均有動手，及究竟是
        動手抑或動腳此情，實符合人之觀察、記憶有其極限之
        現實狀態。從而，實難僅因證人賴○○於證述過程中，於
        詰問者要求其就「是否被告5人均有出手」及「究竟係
        出手或出腳傷害」等情未予積極肯定回答，即否認證人
        賴○○證述曾目睹被告5人圍在告訴人賴○○身邊，且有數
        人未持工具傷害賴○○此客觀情節。
　　④本院綜合證人賴○○、賴○○證述及證人賴○○之診斷證明書等
      證據資料，已足認定告訴人賴○○所受傷勢係被告陳○○、張
      ○○、蔡○○及陳○○共同所為，從而，縱辯護人指出告訴人賴
      ○○所受右側頸部及腹壁之傷害，無法排除係由一人於不同
      時間所為乙情，因與前述證據判斷相左，即難採信。
　　⑤有關辯護人所指構成正當防衛或防衛過當部分：
　　　按正當防衛必須對於現在不法之侵害始得為之，侵害業已
      過去，即無正當防衛可言。至彼此互毆，又必以一方初無
      傷人之行為，因排除對方不法之侵害而加以還擊，始得以
      正當防衛論。故侵害已過去後之報復行為，與無從分別何
      方為不法侵害之互毆行為，均不得主張防衛權。蓋因互毆
      係屬多數動作構成單純一罪，而互為攻擊之傷害行為，縱
      令一方先行出手，還擊之一方，在客觀上苟非單純對於現
      在不法之侵害為必要排除之反擊行為，因其本即有傷害之
      犯意存在，自無主張防衛權之餘地。被告陳○○於原審審理
      時自承：我在爭奪中把他壓制住，賴○○被壓制還是可以動
      等語（原審卷第250 頁），顯見告訴人賴○○以鋁棒毆打被
      告陳○○後，被告陳○○已壓制住告訴人賴○○，被告陳○○之家
      人即陳○○及被告張○○、蔡○○及陳○○等人亦均包圍在側。衡
      以當時告訴人賴○○並無任何家人在旁，告訴人賴○○又高齡
      77歲，體型亦非壯碩，無論在年齡、體型及人數方面，告
      訴人賴○○明顯居於劣勢，也已無任何攻擊傷害行為，被告
      陳○○、張○○、蔡○○及陳○○於上開情況下，仍分以掐脖及踢
      腹部等行為傷害告訴人賴○○，已非屬排除對方不法侵害所
      為還擊，自與正當防衛要件不合。辯護人此部分辯稱難認
      有據。
    ⑥綜上，被告陳○○、張○○、蔡○○及陳○○及其等辯護人上開就
      傷害告訴人賴○○之辯解，均難採信。
  ㈡就被告陳○○傷害告訴人賴○○及毀損衣物部分：
　　此部分犯罪事實，業據被告陳○○於本院審理時坦承在卷，且
    據證人即告訴人賴○○指證遭被告陳○○傷害及毀損衣物等情（
    警卷第87頁，偵卷第37至38頁、原審卷第237頁），並有證
    人賴○○107 年10月7 日衛生福利部南投醫院診斷證明書1 份
    、照片4 張、現場照片共3 張、監視錄影器翻拍畫面8 張及
    勘驗筆錄2份在卷可稽（警卷第121、124、122 、126 頁、
    原審卷第186 至189、193 至201 頁），被告陳○○此部分不
    利於己之自白核與事實相符，上開事實應堪認定。
  ㈢從而，有關被告陳○○、張○○、蔡○○及陳○○傷害告訴人賴○○，
    及被告陳○○傷害告訴人賴○○及毀損其衣物之犯行，均可認定
    ，上開犯行均事證明確，應予依法論科。
參、論罪科刑及對原審判決暨上訴理由之說明：
一、法律適用部分：　　
　㈠被告賴○○、陳○○、張○○、蔡○○及陳○○行為後刑法第277 條於1
    08 年5 月29日修正公布，並自同年月31日起生效。修正前
    之刑法第277 條第1 項原規定：「傷害人之身體或健康者，
    處3 年以下有期徒刑、拘役或1 千元以下罰金。」，修正後
    之條文則為：「傷害人之身體或健康者，處5年以下有期徒
    刑、拘役或50萬元以下罰金。」，是新法提高法定刑上限不
    利於行為人，故本案經新舊法比較之結果，應適用被告賴○○
    、陳○○、張○○、蔡○○及陳○○行為時之法律即修正前之刑法第
    277 條第1 項規定論處。
　㈡被告賴○○及陳○○行為後，刑法第309條及354條雖於108 年12
    月25日修正公布，並自同年月27日生效施行。惟此次修正，
    僅係將相關刑法分則條文中之罰金刑，依刑法施行法第1 條
    之1 第2 項之罰金刑提高標準通盤換算後予以明定之結果，
    其構成要件、法定刑並無變動，尚非法律變更，自無新舊法
    比較問題，爰逕行適用修正後之規定。
　㈢按刑法第354 條毀損罪所稱之「毀棄」，係指以銷毀、滅除
    、拋棄等方法，使物之效用或價值全部喪失；「損壞」，係
    指損害、破壞物之外觀形貌，使其效用或價值喪失或減損；
    至於「致令不堪用」，則指以毀棄、損壞以外之方法，使物
    不堪通常使用而言。查被告陳○○就犯罪事實五所為，造成告
    訴人賴○○洋裝破損，使其效用或價值喪失，應屬損壞。
　㈣綜上，核被告賴○○就犯罪事實一所為，係犯刑法第309 條第1
     項公然侮辱罪；就犯罪事實二對告訴人陳○○及犯罪事實三
    對告訴人蔡○○所為傷害行為，均係犯修正前刑法第277 條第
    1 項傷害罪；被告陳○○、張○○、蔡○○及陳○○就犯罪事實四所
    為傷害告訴人賴○○行為，均係犯修正前刑法第277 條第1 項
    傷害罪；被告陳○○就犯罪事實五所為，係犯修正前刑法第27
    7 條第1項傷害罪及刑法第354 條毀損他人物品罪。
二、共同正犯部分：
　　按共同正犯間，非僅就其自己實施之行為負其責任，並在犯
    意聯絡之範圍內，對於他共同正犯所實施之行為，亦應共同
    負責。又共同實施犯罪行為之人，在合同意思範圍以內，各
    自分擔犯罪行為之一部，相互利用他人之行為，以達其犯罪
    之目的者，即為共同正犯；而共同正犯之意思聯絡，不限於
    事前有所協議，其於行為當時，基於相互之認識，以共同犯
    罪之意思參與者，亦無礙於共同正犯之成立，且其意思聯絡
    表示之方法，並不以明示通謀為必要，即相互間有默示之合
    致，自無不可。本案起因為告訴人賴○○毆打被告陳○○、蔡○○
    ，被告陳○○反擊並掐告訴人賴○○脖子，而被告張○○、蔡○○及
    陳○○隨即包圍告訴人賴○○並腳踢其腰部，可見被告張○○、蔡
    ○○及陳○○於被告陳○○掐告訴人賴○○行為當時，基於相互之認
    識，以共同犯罪之意思參與者，顯有犯意聯絡及行為分擔，
    就此部分應論以共同正犯。
三、罪數部分：
　　被告賴○○就1次公然侮辱罪及2 次傷害罪，被告陳○○就2 次
    傷害罪及毀損他人物品罪，均係侵害不同法益，行為互殊，
    犯意各別，均應分論併罰。
四、對原審判決及上訴理由之說明：
　㈠原審認被告賴○○、陳○○、張○○、蔡○○及陳○○均罪證明確，並
    就量刑部分，說明被告陳○○、張○○、蔡○○及陳○○與被告賴○○
    因牆壁滲水嚴重，發生爭執，未循理性方法或訴訟方式解決
    糾紛，被告賴○○竟以不雅言詞公然侮辱被告陳○○，足以貶損
    被告陳○○之人格及社會上所保持之聲譽，又以鋁棒毆打告訴
    人陳○○及徒手抓傷告訴人蔡○○，致告訴人陳○○受有右側前臂
    擦傷之初期照護、左側手部擦傷之初期照護、頭部未明示部
    位鈍傷之初期照護、右側前臂挫傷之初期照護及腦震盪、未
    伴有意識喪失之初期照護等傷害，告訴人蔡○○受有右側前臂
    擦傷、右側腕部擦傷及左側前臂擦傷等傷害；被告陳○○以掐
    脖子方式及被告張○○、蔡○○、陳○○以踢腹部方式共同傷害告
    訴人賴○○，致告訴人賴○○受有右側頸部挫傷併紅腫及腹壁挫
    傷等傷害；被告陳○○為制止告訴人賴○○，致告訴人賴○○受有
    頸部擦傷之初期照護及挫傷之初期照護等傷害，並損壞其價
    值約500 元之洋裝，所為均應值非難；被告賴○○、陳○○、張
    ○○、蔡○○、陳○○犯後均未坦承，迄今仍未達成和解，犯後態
    度尚非良好；兼衡酌被告賴○○為高中畢業智識程度、經濟狀
    況為小康等家庭狀況；被告陳○○為大學畢業智識程度、工作
    為工人、經濟狀況為小康及須扶養父母及3位小孩等家庭狀
    況；被告蔡○○為大學畢業智識程度、工作為從商、經濟狀況
    為小康及須扶養父母及3 位小孩等家庭狀況；被告張○○為國
    中畢業智識程度、經濟狀況為小康等家庭狀況；被告陳○○為
    大學畢業、工作為家教、經濟狀況為小康及須扶養父母等家
    庭狀況，分別量處如原審判決主文欄所示之刑，並就所宣告
    拘役刑及有期徒刑部分，均諭知如易科罰金以1千元折算1日
    ，就罰金刑部分，如易服勞役以1千元折算1日；並就被告賴
    ○○、陳○○宣告有期徒刑部分，分別定應執行有期徒刑7月及4
    月，且均諭知如易科罰金，皆以1千元折算1日。另說明扣案
    鋁棒1 支，雖係被告賴○○傷害告訴人陳○○犯罪所用之物，為
    被告賴○○家中所扣得，然非被告賴○○所有，爰不宣告沒收。
    經核原審認事用法均無違誤，就被告賴○○、陳○○、張○○、蔡
    ○○及陳○○各罪宣告刑、被告賴○○、陳○○定應執行刑及不予宣
    告沒收亦屬妥適。
　㈡檢察官依告訴人賴○○、賴○○請求上訴意旨略以：被告陳○○、
    張○○、蔡○○及陳○○等人應該當侵入住宅罪；且被告陳○○、張
    ○○、蔡○○及陳○○對賴○○應係構成重傷害未遂罪，原審量刑過
    輕；另就被告陳○○傷害告訴人賴○○及毀損告訴人賴○○衣物部
    分，亦量刑過輕等語。然查：
　　⒈上訴意旨雖指被告陳○○、張○○、蔡○○及陳○○等人應該當侵
      入住宅罪，然本案起訴書犯罪事實已明確陳述「陳○○、
      陳○○及陳○○之妻張○○等3人懷疑賴○○住處1樓後院水池漏水
      ，經賴○○同意，遂進入賴○○上開住處內（陳○○、陳○○及張
      ○○涉犯侵入住宅罪嫌，另為不起訴處分）」「賴○○再另行
      起意徒手毆打甫進入賴○○住家之陳○○妻子蔡○○（原名蔡○○
      ，所涉犯侵入住宅罪嫌，另為不起訴處分）」，及於犯罪
      事實三陳述「陳○○、張○○、蔡○○及隨後進入賴○○住家之陳
      ○○（陳○○之女，所涉犯侵入住宅罪嫌，為不起訴處分），
      從而，就告訴人賴○○告訴被告陳○○等人涉嫌侵入住宅部分
      ，均經檢察官於起訴書犯罪事實明確排除，非本案起訴範
      圍，原審就此部分當無從審理判決，檢察官上訴主張原審
      就此部分未予判決有罪不當，應屬誤會，難認有理由。
　　⒉上訴意旨所指被告陳○○、張○○、蔡○○及陳○○對賴○○應係構
      成重傷害未遂罪部分：
　　　本院綜合被告陳○○、張○○、蔡○○及陳○○與告訴人賴○○係鄰
      居關係，當日其等僅係欲確認漏水緣由始進入告訴人賴○○
      住處，其等均徒手未持拿任何工具、武器；再參酌告訴人
      賴○○遭被告陳○○等4人共同傷害後之傷勢係右側頸部挫傷
      併紅腫及腹壁挫傷各情，認倘被告陳○○、張○○、蔡○○及陳
      ○○確有重傷害之犯意，年邁之告訴人賴○○所受傷勢絕非僅
      止於此。此外，檢察官並未就被告陳○○、張○○、蔡○○及陳
      ○○主觀上有何重傷害故意提出相關證據及論述，上訴書此
      部分所指，亦難認有理由。
　　⒊上訴意旨認原審就被告陳○○、張○○、蔡○○及陳○○等人對告
      訴人賴○○傷害部分，及就被告陳○○傷害告訴人賴○○及毀損
      其衣物部分，量刑過輕：
　　　經查，原審於量刑審酌時，業已就被告陳○○、張○○、蔡○○
      及陳○○等人犯罪動機、告訴人賴○○、賴○○所受傷勢及遭毀
      損物品價值、犯後態度、智識、家庭、經歷等刑法第57條
      所載各款情事綜合審酌，況本案被告陳○○、張○○、蔡○○及
      陳○○等人行為，雖與正當防衛構成要件有別，然本案其等
      犯罪動機，實因告訴人賴○○先行持鋁棒毆打被告陳○○並徒
      手傷害被告蔡○○，兩家始發生肢體衝突，故原審於量刑時
      ，就被告賴○○所涉傷害部分，量處較被告陳○○、張○○、蔡
      ○○及陳○○等人更重之刑度，難認有何不妥。
　　⒋綜上，檢察官上訴均難認有理由。
　㈢被告陳○○、張○○、蔡○○及陳○○上訴雖仍執前詞否認共同傷害
    告訴人賴○○，且原審量刑過重；另被告陳○○則請求就傷害賴
    ○○及毀損罪部分，從輕量刑等語。然查，就被告陳○○、張○○
    、蔡○○及陳○○否認犯行部分，本院業就被告及辯護人所執辯
    解，於前述理由貳㈠⒉予以分項說明，認其等所為辯解均無
    理由；另就被告陳○○傷害告訴人賴○○及毀損其衣物部分，被
    告陳○○於本院審理時雖已坦承犯行，然本院認被告陳○○於卷
    內存有告訴人賴○○指證、現場監視器畫面及照片等充足證據
    下，於本院始坦承犯行，難認係屬足以撼動原審量刑之事由
    ，且原審就被告陳○○、張○○、蔡○○及陳○○所涉各罪，均已綜
    合審酌刑法第57條各款情節，依照情節輕重分別量刑，於無
    其他足以撼動原審量刑之新事實，實難認原審量刑有何過重
    之情。從而，陳○○、張○○、蔡○○及陳○○等人上訴亦無理由。
乙、無罪部分
壹、公訴意旨另略以：被告張○○另共同基於傷害及毀損之犯意聯
    絡，由被告張○○爭奪雞毛撢子並折斷，再由其與被告陳○○徒
    手掐住告訴人賴○○頸部，致告訴人賴○○受有頸部擦傷之初期
    照護及挫傷之初期照護等傷害，因認被告張○○就此涉犯修正
    前刑法第277 條之傷害罪嫌及刑法第354 條之毀損他人物品
    罪嫌等語。
貳、按犯罪事實應依證據認定之，無證據不得認定犯罪事實；又
    不能證明被告犯罪者，應諭知無罪之判決，刑事訴訟法第15
    4 條第2 項、第301 條第1 項分別定有明文。而事實之認定
    ，應憑證據，如未能發現相當證據，或證據不足以證明犯罪
    事實，自不能以推測或擬制之方法，為裁判基礎。此所稱之
    證據，雖不以直接證據為限，間接證據亦包括在內，然而無
    論直接或間接證據，其為訴訟上之證明，須於通常一般人均
    不致有所懷疑，而得確信其為真實之程度者，始得據為有罪
    之認定。倘其證明尚未達到此一程度，而有合理懷疑之存在
    ，致無從使事實審法院獲得有罪之確信時，即應諭知被告無
    罪之判決。又檢察官就被告犯罪事實，應負舉證責任，並指
    出證明之方法，刑事訴訟法第161 條第1 項定有明文。因此
    ，檢察官對於起訴之犯罪事實，應負提出證據及說服之實質
    舉證責任。倘其所提出之證據，不足為被告有罪之積極證明
    ，或其闡明之證明方法，無從說服法官以形成被告有罪之心
    證，基於無罪推定之原則，自應為被告無罪之判決。另被害
    人、告訴人乃被告以外之人，本質上雖屬於證人，然與一般
    證人不同，其與被告常處於相反之立場，其陳述之目的，在
    使被告受刑事訴追處罰，證明力自較一般無利害關係之證人
    陳述薄弱。故被害人、告訴人縱立於證人地位而為指證及陳
    述，且其指證、陳述無瑕疵，亦不得作為有罪判決之唯一依
    據，仍應調查其他證據以察其是否與事實相符，亦即仍須有
    補強證據以擔保其指證、陳述之真實性，而為通常一般人不
    致有所懷疑者，始得採為論罪科刑之依據。至於所謂補強證
    據，係指除被害人、告訴人指證、陳述本身之外，其他足以
    證明犯罪事實確具有相當程度真實性之證據而言，且該必要
    之補強證據，須與構成犯罪事實具有關聯性之證據，非僅增
    強指證、陳述內容之憑信性。又無罪判決並無依證據認定之
    犯罪事實，自無贅述各該證據有無證據能力之必要。
參、公訴人認被告張○○涉犯傷害罪嫌及毀損他人物品罪嫌，無非
    係以告訴人賴○○之證述、告訴人賴○○107 年10月7 日衛生福
    利部南投醫院診斷證明書1 份及照片1 張為其論據。訊據被
    告張○○固坦承於上開時間，亦在南投縣○○市○○路000 號告訴
    人賴○○住處，惟否認有何傷害及毀損犯行，辯稱：我沒有傷
    害告訴人賴○○；雞毛撢子是告訴人賴○○自己折斷的，不是我
    折斷的等語。
肆、經查：
一、被告張○○於上開時間，曾在南投縣○○市○○路000 號告訴人賴
    ○○住處乙情，核與證人賴○○、陳○○、陳○○、蔡○○、陳○○及賴
    ○○於警詢、偵查及原審審理時陳述相符（警卷第4 、37至38
    、49、68至69、78至79、86至87頁，偵卷第20、37至39頁、
    原審卷第240至242、246至248、257至258、269 至270、272
    頁），且被告張○○對此部分亦不否認，是上開事實應堪認定
    。
二、證人即告訴人賴○○於警詢時雖證稱：隔壁鄰居那位年約50多
    歲的婦人就走過來掐住我的脖子並且推我，過程中身穿粉紅
    色上衣年約30歲那位女子也過來掐住我的脖子等語（警卷第
    87頁），於原審審理時亦證稱：那一天張○○在1樓推我、掐
    我脖子，然後被告陳○○也過來掐我脖子等語（原審卷第234 
    頁），其供述前後尚屬一致。惟告訴人賴○○於前揭時、地，
    因與被告陳○○推擠，被告陳○○曾以掐脖子方式傷害告訴人賴
    ○○並拉扯其洋裝，業如前述，故告訴人賴○○之107 年10月7 
    日衛生福利部南投醫院診斷證明書1 份，僅足證明告訴人賴
    ○○曾受有傷害，且該傷害應係被告陳○○所造成，故該斷證明
    書尚不足補強告訴人賴○○對被告張○○之指證。又被告陳○○傷
    害告訴人賴○○時，既難證明被告蔡○○曾參與或分擔犯行，縱
    其站立在側，亦難認有何與被告陳○○共同傷害告訴人賴○○之
    犯意聯絡。故自難僅憑告訴人賴○○單方面指述，即認被告張
    ○○有共同傷害告訴人賴○○之行為。
三、證人賴○○於警詢時證稱：我因為呼吸困難，剛好看到機車旁
    邊有雞毛撢子，我就拿起來想要嚇對方，但是我都沒有打任
    何人，我想衝去對面富貴世家的警衛室等語（警卷第87頁）
    ，又於偵查時證稱：我沒有拿雞毛撢子從2 樓下來，我是從
    樓上下來時看到我爸爸躺在地上，雞毛撢子是放在我家機車
    旁邊，因為陳○○一直掐我，我就一直後退到機車旁邊，張○○
    就去拿機車旁邊的雞毛撢子並折斷；當時我是被掐著脖子看
    到雞毛撢子並握住想要自衛，但我沒有打人或傷人，張○○把
    她搶去折斷等語（偵卷第38頁），又於原審審理時證稱：看
    到我把雞毛撢子放在車上，我正要去拿，被告張○○看到就把
    雞毛撢子折斷等語（原審卷第235 頁），證人賴○○前揭指證
    ，不僅與被告張○○及證人蔡○○、陳○○均指證雞毛撢子係證人
    賴○○從樓上帶下樓之陳述有異（警卷第69、78頁），且證人
    賴○○於警詢僅敘及其係在遭勒脖呼吸困難後看到機車旁邊有
    雞毛撢子，才拿起準備嚇對方，證人賴○○完全未提及被告張
    ○○有何折斷雞毛撢子之動作；況證人賴○○從家中跑向對面富
    貴世家大樓時，左右手中均持有雞毛撢子，倘如證人賴○○所
    述，係被告張○○將雞毛撢子折斷欲傷害告訴人賴○○，則該雞
    毛撢子為何又無端回到告訴人賴○○手中，亦屬可疑。從而，
    無從排除告訴人賴○○係因聽聞樓下後院有爭吵聲，基於自我
    防衛始從住家樓上攜帶雞毛撢子下樓之可能。故尚難僅憑證
    人賴○○之證詞及雞毛撢子折斷照片，即認告訴人賴○○指證該
    雞毛撢子係被告張○○毀損等情為真。
四、綜上所述，公訴人所提出證據，尚無法證明被告張○○有何傷
    害和毀損情形，亦無其他積極證據足以證明被告張○○有何傷
    害及毀損他人物品犯行，依上開說明，應為被告張○○無罪之
    諭知。
五、檢察官依照告訴人賴○○請求上訴，認為被告張○○於被告陳○○
    攻擊告訴人賴○○同時，站在旁邊助陣，已有幫助犯意，應視
    為共同正犯；另依照告訴人賴○○指證，確可證明被告張○○有
    毀損雞毛撢子犯行。然查：被告張○○於被告陳○○攻擊告訴人
    賴○○時，雖亦在事發現場周圍，然尚無積極證據足認被告張
    ○○有何在場助陣、把風抑或其他提供助力或實際參與傷害之
    行為：況告訴人賴○○所指被告張○○將雞毛撢子折斷等情，除
    告訴人賴○○指證外，實無任何與待證事實即「雞毛撢子係被
    告張○○折斷」具有關聯性之證據，檢察官於上訴程序中，亦
    未舉出具體客觀新事證，足供本院調查審酌，原審就被告張
    ○○此部分被訴傷害、毀損犯行為無罪諭知，並無不當，應予
    維持。檢察官上訴意旨仍執前詞指摘原判決不當，為無理由
    ，應予駁回。
據上論斷，應依刑事訴訟法第368條，判決如主文。
本案經檢察官王元隆提起公訴，檢察官吳宣憲提起上訴，檢察官
徐松奎到庭執行職務。
中　　華　　民　　國　　110 　年　　11　　月　　9 　　日
            刑事第八庭　  審判長法　官　林  清  鈞
                                法　官　郭  瑞  祥
                                法　官　簡  婉  倫  
以上正本證明與原本無異。          
不得上訴。
                                書記官  林　書　慶

中　　華　　民　　國　　110 　年　　11　　月　　9 　　日
附錄本案論罪科刑法條：
修正前刑法第277條
傷害人之身體或健康者，處3年以下有期徒刑、拘役或1千元以下
罰金。
中華民國刑法第309條
公然侮辱人者，處拘役或9千元以下罰金。
以強暴犯前項之罪者，處1年以下有期徒刑、拘役或1萬5千元以
下罰金。
中華民國刑法第354條
毀棄、損壞前二條以外之他人之物或致令不堪用，足以生損害於
公眾或他人者，處2年以下有期徒刑、拘役或1萬5千元以下罰金
。